臺灣高等法院高雄分院刑事裁定
111年度聲再字第128號
再審聲請人  
即受判決人  程擎天




上列聲請人因背信等案件，對於本院109年度上易字第585號，中
華民國110年2月4日確定判決（第一審案號：臺灣高雄地方法院1
08年度易字第331號；起訴案號：臺灣高雄地方檢察署107年度偵
續字第73號），聲請再審，本院裁定如下：
    主  文
再審及停止刑罰執行之聲請均駁回。
    理  由
一、程序事項之說明
　　本件聲請人即受判決人程擎天（下稱聲請人）因背信等案件
    ，前經本院以109年度上易字第585號案件維持原審有罪判決
    ，駁回上訴，於民國110年2月4日確定。聲請人此前就前開
    確定判決5次聲請再審，依序經本院以：⑴110年度聲再字第3
    2號（110年4月23日）、⑵110年度聲再字第67號（110年8月1
    1日）、⑶110年度聲再字第138號（110年10月4日）、⑷110年
    度聲再字第166號（110年12月15日）、⑸111年度聲再字第13
    號（111年7月8日）駁回各次聲請，先予敘明。　
二、案件緣由及聲請意旨
　㈠本件聲請人為代書，於105年6月4日因侵占其保管客戶林嘉妍
    為供購屋擔保使用而簽發之面額新臺幣（下同）240萬元本
    票、服務證明書、申報所得資料等物，並持以作為向陳彩樺
    借款70萬元之擔保而交付之；嗣又向林嘉妍謊稱該本票遺失
    ，利用不知情之人林嘉妍向警方報案而犯未指明犯人之誣告
    罪等情，經第一審臺灣高雄地方法院108年度易字第331號判
    決，依刑法第335條第1項普通侵占罪、第171條第1項未指定
    犯人誣告罪，依序判處有期徒刑6月、拘役50日（均諭知易
    刑標準）後，復經本院第二審109年度上易字第585號判決駁
    回上訴而確定，有上開判決書2份在卷可按。
　㈡聲請人本次（第6次）聲請再審，其聲請意旨略以：依照另案
    臺灣高雄地方法院109年度易字第303號（聲請人另案獲判無
    罪）判決書，及另案（民事）最高法院110年度台上字第284
    0號法律審判決書，足以確定陳彩樺指稱匯款70萬元到聲請
    人名下之系爭帳戶（帳號末3碼為531號帳戶）為聲請人所借
    款並非事實，該帳戶是陳彩樺完全支配在使用，原確定判決
    竟採證人陳彩樺之錯誤證詞為認定，且依照上述各案件，可
    見證人陳彩樺在各案件中證述反覆不一，而有矛盾不實，而
    可以動搖原確定判決認定之事實。該帳戶根本是陳彩樺在使
    用。爰以上開2判決之判決書內容全部證據為新事證，依刑
    事訴訟法第420條第1項第6款、第3項規定聲請再審，並請求
    停止刑罰之執行。
三、適用規範之說明
　　按有罪之判決確定後，因發現新事實或新證據，單獨或與先
    前之證據綜合判斷，足認受有罪判決之人應受無罪、免訴、
    免刑或輕於原判決所認罪名之判決者，為受判決人之利益，
    得聲請再審；第1項第6款之新事實或新證據，指判決確定前
    已存在或成立而未及調查斟酌，及判決確定後始存在或成立
    之事實、證據，刑事訴訟法第420條第1項第6款、第3項分別
    定有明文。所謂「新事實」或「新證據」，須具有未判斷資
    料性之「新規性」，舉凡法院未經發現而不及調查審酌，不
    論該事實或證據之成立或存在，係在判決確定之前或之後，
    就其實質之證據價值未曾予評價者而言。如受判決人提出之
    事實或證據，業經法院在審判程序中為調查、辯論，無論最
    終在原確定判決中本於自由心證論述其取捨判斷之理由；抑
    或捨棄不採卻未敘明其捨棄理由之情事，均非未及調查斟酌
    之情形。通過新規性之審查後，尚須審查證據之「顯著性」
    ，此重在證據之證明力，由法院就該新事實或新證據，不論
    係單獨或與先前之證據綜合判斷，須使再審法院對原確定判
    決認定之事實產生合理懷疑，並認足以動搖原確定判決而為
    有利受判決人之蓋然性存在。而該等事實或證據是否足使再
    審法院合理相信足以動搖原有罪之確定判決，而開啟再審程
    式，當受客觀存在的經驗法則、論理法則所支配，並非聲請
    人任憑主觀、片面自作主張，就已完足。如聲請再審之理由
    僅係對原確定判決之認定事實再行爭辯，或對原確定判決採
    證認事職權之適法行使，任意指摘，或對法院依職權取捨證
    據持相異評價，縱法院審酌上開證據，仍無法動搖原確定判
    決之結果者，亦不符合此條款所定提起再審之要件。
四、本院之判斷
　㈠聲請意旨之解析　
　　本件聲請人提出本次再審之聲請，其說詞與此前多次聲請相
    同，均係藉由聲請人個人對法院於他案所為判決（此前聲請
    並曾以檢察官之處分書）之解讀，指稱陳彩樺關於前開涉案
    帳戶為何人使用之說詞反覆不一、矛盾不實云云，進而建構
    其所謂「帳戶是陳彩樺自己『完全支配』在使用」之主張及結
    論，以指摘原確定判決認定事實有誤。然姑不論：①聲請人
    對他案判決（處分）之解讀及詮釋是否忠實、正確（他案判
    決是否果如其言，係認定該帳戶為陳彩樺「完全支配」使用
    ）；②法院之判決（或檢察官之處分），性質上乃個別法院
    （檢察官）本於心證而對於個案審理（調查）結果所為評價
    意見之宣示，並非實體案件本身所衍生之事實或證據，是否
    符合前開條文所規定新事實或新證據之要件；③其以爭執證
    人之證言而提起再審之要件，刑事訴訟法第420條第1項第2
    款既有特別之規定，是否可以迂迴適用同條項第6款之規定
    而為之，已有可議。茲其所述既全未面對原確定判決認定被
    告犯罪所憑之核心基礎及證據（后詳），卻僅藉上開情詞而
    對原確定判決依據包括聲請人自承「帳戶係其等2人共同使
    用」等情在內之具體事證認定之事實，重為爭執，南轅北轍
    ，客觀上顯然無從發生動搖原確定判決結果之作用，先予敘
    明。
　㈡原確定判決所認定之關鍵事實
　⒈本件原確定判決認定之基礎事實略為：
　⑴聲請人於105年6月4日經林嘉妍交付240萬元本票及服務證明
    書、申報所得資料等物。
　⑵聲請人設在華南商業銀行之帳號000000000000號帳戶（即聲
    請意旨所指帳戶，下稱「OOOO」號帳戶）為聲請人與陳彩樺
    2人「共用」，於同日上午10時8分11秒經陳彩樺從自己帳戶
    匯款70萬元至該帳戶。
　⑶聲請人於同日上午10時38分48秒，以網路轉帳方式將該筆70
    萬元款項一次轉入另一由聲請人設在同一銀行而供其個人使
    用之帳號000000000000號帳戶（下稱「OOOO」號帳戶）。
　⒉原確定判決不採聲請人辯解之說明：
　　聲請人於偵查中自承該筆70萬元款項係自己以手機轉帳，由
    「OOOO」帳戶轉入「OOOO」帳戶；警詢中並供稱上開「OOOO
    帳戶」乃其自己與陳彩樺所共同使用（原確定判決理由欄壹
    、三、㈣所示）。嗣對於所辯未以前述240萬元本票等物向陳
    彩樺借款70萬元並作為擔保，該等物品係遭陳彩樺竊取云云
    之理由，雖又辯稱：「我在華南銀行有一個帳戶是甲存，它
    會自動從OOOO帳戶扣款，買股票也是從OOOO帳戶自動扣款，
    OOOO號帳戶是甲存支票的帳戶，甲存帳戶中的70萬是要還給
    金主的錢，是我和同案被告陳彩樺共同要還給金主的錢，這
    是同案被告陳彩樺操作的，錢不是我準備跟同案被告陳彩樺
    借70萬，是被告陳彩樺明知我們有支票要兌現給人家，由其
    存進去讓OOOO號帳戶去扣款云云」（原確定判決理由欄壹、
    三、㈤所示）。然就其所述「OOOO」號帳戶係甲存帳戶，並
    會自動從「OOOO」號帳戶扣款云云，卻與華南商業銀行函覆
    法院：「華南銀行OOOO帳戶是活期儲蓄帳戶；OOOO證券戶未
    約定扣繳支票款項。」等語不符（原確定判決理由欄壹、三
    、㈤所示），是聲請人之辯解，顯然無從採取。
　㈢聲請意旨顯然無從動搖原確定判決結果
　　依前所述，原確定判決認定事實之主要理由既為：①聲請人
    自承「OOOO」帳戶為自己與陳彩樺所共用（與本件聲請意旨
    所稱「為陳彩樺『完全支配』使用」云云，自相矛盾）。②陳
    彩樺匯入「OOOO」帳戶之70萬元，於半小時內即經聲請人以
    手機轉入其設在同一銀行供個人使用之「OOOO」帳戶（而非
    陳彩樺另為處分）。③聲請人為將該筆款項於短時間內即經
    轉入「OOOO」帳戶之事實，解釋為供兌現自己與陳彩樺共同
    金主之支票使用，而辯稱：「OOOO」帳戶為甲存帳戶，自「
    OOOO」帳戶轉入「OOOO」帳戶係自動扣款云云，已經銀行回
    函證明為虛偽不實（即「OOOO」帳戶非甲存帳戶；「OOOO」
    帳戶未設定自動扣款功能）等情。依其認定事實之理由及結
    果，均與聲請意旨所稱關於陳彩樺對於「OOOO」帳戶係何人
    使用之說詞無關，自無從據此動搖或影響其判決結果。遑論
    依卷附聲請人指為聲請依據之最高法院110年度台上字第284
    0號判決及高雄地方法院109年度易字第303號判決之內容，
    客觀上亦均未見有可以理解為聲請意旨所稱「帳戶是陳彩樺
    自己『完全支配』在使用」之文義或事實，縱有提及關於陳彩
    樺亦曾使用或曾經授權使用該帳戶之事證，亦與前述原確定
    判決依聲請人自承等事證而認定該帳戶為2人所共用之事實
    不相違背，自無再調取該等另案判決卷證之必要及依據，誠
    不待言。
五、綜上所述，聲請人繼此前五次就原確定判決聲請再審經駁回
    後，再以前開情詞向本院提出本件聲請。其聲請意旨徒言前
    述民、刑事他案判決之全部卷證，既未具體指明所憑之新事
    實或新證據為何，依所述內容，亦顯然不足以動搖原確定判
    決之結果，與刑事訴訟法第420條第1項第6款、第3項規定之
    要件迥然不符，客觀上復無從據此補正，應認為顯無通知聲
    請人到場並聽取檢察官及受判決人意見之必要，爰不予通知
    。本件聲請再審為無理由，應予駁回。又再審之聲請，無停
    止刑罰執行之效力，刑事訴訟法第430條前段著有明文，本
    件再審之聲請既應駁回，其停止刑罰執行之聲請，亦屬無從
    准許，應併予駁回。
據上論斷，應依刑事訴訟法第434條第1項，裁定如主文。
中　　華　　民　　國　　111 　年　　11　　月　　30　　日
                      刑事第八庭審判長法  官  陳中和
                                      法  官  林柏壽
                                      法  官  陳松檀
以上正本證明與原本無異。
不得抗告。
中　　華　　民　　國　　111 　年　　11　　月　　30　　日
                                      書記官  李佳旻